臺灣高等法院臺南分院刑事判決　　　　　　九十四年度重上更(二)字第四九號　Ｇ
　　　上　訴　人
　　　即　被　告　乙　○　○
　　　指定辯護人　本院公設辯護人　丁　○　○
　　　上　訴　人
　　　即　被　告　甲　○　○
　　　選任辯護人　蘇陳俊哲　　律師
右上訴人因殺人未遂等案件，不服臺灣臺南地方法院八十八年度訴字第六八四號中華
民國八十八年六月二十九日第一審判決（起訴案號：臺灣臺南地方法院檢察署八十八
年度偵字第五二三一號），提起上訴，判決後，經最高法院第二次發回，本院判決如
左：
      主      文
原判決關於甲○○及乙○○非法持有槍枝暨乙○○定執行刑部分均撤銷。
乙○○共同未經許可，持有可發射金屬具有殺傷力之槍枝，累犯，處有期徒刑壹年伍
月，併科罰金新台幣陸萬元，罰金部分如易服勞役，以佰元即新台幣玖佰元折算壹
日，扣案槍枝壹把沒收之。
甲○○共同未經許可，持有可發射金屬具有殺傷力之槍枝，處有期徒刑壹年貳月，併
科罰金新台幣伍萬元，罰金部分如易服勞役，以佰元即新台幣玖佰元折算壹日，扣
案之槍枝壹把沒收之。
其他上訴駁回。
乙○○撤銷改判所處之刑與駁回上訴部分，應執行有期徒刑陸年捌月，併科罰金新台
幣陸萬元，罰金部分如易服勞役，以佰元即新台幣玖佰元折算壹日，扣案槍枝壹把
、鋼珠壹顆、彎刀壹把均沒收之。
      事      實
一、乙○○於民國（下同）八十三年間，因施用毒品案件，經本院判處有期徒刑三年
    四月及五月，嗣定應執行刑三年八月，於八十五年一月十一日假釋出獄（指揮書
    執畢日期為八十七年五月十八日）。仍不知悔改，乙○○於八十四年間，自綽號
    「錦仔」處受贈一把可發射金屬，發射動能達二九．０三焦耳具有殺傷力之槍枝
    及鋼珠若干發，即無正當理由，未經許可而無故持有之。嗣其堂兄甲○○於八十
    八年四月十五日晚上二十三時許，在臺南縣仁德鄉○○村○○路○段三四六之一
    號「八八八餐廳」，與店內股東兼職員戊○○等人發生爭執進而互毆，甲○○不
    甘被毆受辱，乃邀堂弟乙○○及另二位與甲○○同夥之不詳姓名之成年男子，先
    在臺南縣永康市○○○街九０巷十八號五樓乙○○住處會合，並由乙○○準備上
    開具有殺傷力之槍枝及鋼珠若干顆，而於翌日凌晨零時許，乙○○、甲○○等四
    人，共同攜帶上開槍、彈及彎刀一把，再度驅車前往「八八八餐廳」理論。乙○○一到「八八八餐廳」現場，即取出該把槍枝挑釁，戊○○見狀恐滋生紛擾，欲
    往前勸阻乙○○，詎乙○○竟另基於殺人之故意，持該把槍枝朝戊○○頭部射擊
    三發，其中一發卡彈，一發偏離，另一發則射入戊○○左臉頰，造成鋼彈卡入左
    臉頰內，戊○○忍痛順勢搶下乙○○之長槍，乙○○猶不放棄殺意，繼持彎刀追
    殺已受傷之戊○○，幸警員據報趕往現場喝令乙○○放下彎刀就逮，並將戊○○
    經緊急送醫始倖免於難，並扣得該把具有殺傷力之槍枝一把、彎刀一把、鋼珠一
    顆。甲○○則趁隙逃離現場，經警循線通知到案而一併查獲。
二、案經戊○○訴由臺南縣警察局歸仁分局移送台灣台南地方法院檢察署檢察官偵查
    起訴。
      理      由
甲、程序方面：
  (一)按被告以外之人於審判中經傳喚不到者，其於檢察事務官、司法警察官或司法警
    察調查中所為之陳述，經證明具有可信之特別情況，且為證明犯罪事實之存否所
    必要者，得為證據，刑事訴訟法第一百五十九條之三第三款定有明文。又按中華
    民國九十二年一月十四日修正通過之刑事訴訟法施行前，已依法定程序進行之訴
    訟程序，其效力不受影響，刑事訴訟法施行法第七條之三但書定有明文。查同案
    被告乙○○於警、偵訊對於被告甲○○被訴共同持有槍枝部分所為之陳述，被害
    人戊○○、証人丙○○於警訊之指証，雖均係審判外之陳述，但同案被告乙○○
    上開警、偵訊之供述，告訴人戊○○、証人莊太出警訊之指証，均係刑事訴訟法
    施行前，依原有效之正當程序所為之指証，揆之上開規定，已難認無証據能力。
    況同案被告乙○○經本院傳喚就被告甲○○被訴部分到庭作証，無正當理由未到
    庭；而觀之同案被告乙○○於警、偵訊時之陳述，又查無証據足証係違背其自由
    意志而為之陳述，依刑事訴訟法第一百五十九條之三第三款規定，亦有証據能力
    。
  (二)又被告乙○○
    賢仁
    一日準備程序期日傳票，及九十四年三月二日審判期日傳票，均經被告乙○○親
    自收受，此有各該送達証書在卷足憑，足認台南縣永康市○○○路九０二巷五十
    六弄五號係屬被告乙○○之
乙、實體方面：
一、上訴人即被告乙○○合法傳喚，無正當理由不到庭者，惟據其前到庭與上訴人被
    告甲○○二人均坦承於右揭時地因與「八八八餐廳」股東即告訴人戊○○及該餐
    廳人員等人發生爭執，被告乙○○並坦承有開槍之事實，然被告乙○○辯稱：其
    並無殺人之犯意云云，被告甲○○則辯稱：其不知乙○○攜帶槍彈及刀到場云云
    。
二、經查：
  (一)前揭事實，業據告訴人戊○○於案發後在警訊中指稱：被告甲○○因到「八八八
    餐廳」喝酒，欲強帶小姐出場被拒，而心生不滿，於結帳後外出約隔半小時後，
    便約同被告乙○○等人到達「八八八餐廳」前，乙○○持長槍，在店外辱罵、挑
    釁，伊趨前制止，被告乙○○就持該槍擊中伊左臉部，嗣被告乙○○更拿開山刀
    （彎刀）追殺伊等語（見台南縣警察局歸仁分局八十八年四月十六日在財團法人
    奇美醫院為被害人戊○○所製作的偵訊筆錄）；而証人即現場目擊者即「八八八
    餐廳」負責人丙○○亦於警訊中證稱：被告甲○○因到「八八八餐廳」喝酒，欲
    強帶小姐出場被拒，而心生不滿，便夥同被告乙○○等共四人再回到「八八八餐
    廳」前，並分持長槍及開山刀，向店內人員辱罵、挑釁，告訴人戊○○向前制止
    ，遭被告乙○○以長槍正面射擊，並擊中臉部等語（見台南縣警察局歸仁分局八
    十八年四月十六日偵訊筆錄）綦詳。復有告訴人戊○○之醫師診斷證明書一紙在
    卷可佐及槍枝、彎刀各一把、鋼珠一顆扣案可稽。此外，參以本案係因被告甲○○與「八八八餐廳」股東戊○○等人發生衝突而起，且被告甲○○於離開「八八
    八餐廳」後，即電請被告乙○○速回住處，再同往「八八八餐廳」理論，果非為
    調集兇器何需如此大費周章。又被告乙○○一到現場即取出該把槍枝挑釁「八八
    八餐廳」人員，顯見彼等早有預謀持槍去商家理論。
  (二)被告乙○○雖辯稱【無殺人之犯意】云云。惟被告乙○○不僅朝告訴人戊○○面
    部連續擊發三槍，更在長槍為告訴人戊○○搶下後，猶持彎刀追砍告訴人戊○○
    ，直到警員喝令放下彎刀後始就逮，顯見被告乙○○主觀上有置告訴人戊○○於
    死之故意。再者，告訴人戊○○因被告乙○○持槍射擊，造成鋼彈卡入左臉頰內
    ，此有告訴人之診斷證明書一紙在卷可佐。再參酌扣案之槍枝一把，經送內政部
    警政署刑事警察局鑑驗結果，其單位面積動能為每平方公分二九．０三焦耳，而
    彈丸單位面積動能達每平方公分二十四焦耳者，足以穿入豬隻皮肉層，應認具有
    殺傷力，此有該局八十八年五月十一日刑鑑字第四二０八六號鑑驗通知書及附件
    槍彈測試紀錄表各一紙在卷足憑；且扣案上開槍枝一把及所用之鋼珠一顆，係用
    以射擊告訴人戊○○之槍彈，並造成告訴人左臉部中彈受傷，已同前述，則該把
    槍枝既經射擊後造成告訴人戊○○臉部受傷，足認該把長槍具有殺傷力；而持具
    有殺傷力之槍枝朝人體之頭、臉之要害射擊，足以造成死亡之結果，此為眾所週
    知之事實，被告乙○○係已成年之人，並非毫無智識、社會經驗之人，豈有不知
    之理，尤持上開具殺傷力之槍枝朝告訴人戊○○頭部射擊【三發】，雖僅造成告
    訴人左臉頰受傷，亦難認被告乙○○無【殺人之故意】，被告乙○○所辯【無殺
    人之犯意】云云，自無可採。
  (三)至於告訴人戊○○及證人丙○○嗣於原審審理時改稱：係伊等向前制止並欲搶下
    被告乙○○所持有之瓦斯槍時，被告乙○○不小心誤觸板機而走火云云，不惟與
    証人戊○○、丙○○於警訊之前開指証不符，且被告乙○○確係基於殺人之犯意
    而開槍射擊，已如前述，証人戊○○、丙○○二人事後於原審所為上開有利被告
    乙○○之証詞，顯均係事後與被告二人達成民事和解，而迴護被告乙○○之詞，
    均難採信。另本院前審雖函奇美醫院查詢告訴人戊○○所受傷害是否有生命危險
    ，經該醫院函覆稱【病人左側面頰取出彈丸，受傷情形並不嚴重，也非致命地方
    復原情形也無任何異常】，此有該醫院函附於本院卷可稽。然惟按殺人未遂與傷
    害之區別，係以行為人行兇之際，是否存有殺害被害人之意為斷，然被告是否具
    有殺人之故意，本係其內心想法，若非被告自白，外人無從窺知，通常僅能由被
    告行為動機、原因，行諸於外之客觀行為及行為當時相關情狀，綜合而為認定，
    而受傷處所是否致命部位，及傷痕之多寡，輕重如何，僅係供認定有無殺意參考
    之一，自不得僅以此即為區別殺人未遂與傷害之絕對標準，最高法院十九年上字
    第七一八號著有判例可資參照。經查被告乙○○持具有殺傷力之槍枝朝告訴人戊○○頭、臉部射擊，顯係基於殺人之犯意而為之，已如前述；雖告訴人戊○○僅
    受有上開傷害，亦難據為被告乙○○有利之認定。
  (四)再查，本件係因被告甲○○與「八八八餐廳」股東兼職員之戊○○等人發生爭執
    ，進而引發本件事端，被告甲○○始通知被告乙○○，並再次同往「八八八餐廳
    」理論，顯見被告甲○○與戊○○等人之前並無任何深仇大怨，再衡之被告甲○○等人至「八八八餐廳」時，係因告訴人戊○○往前勸阻被告乙○○，被告乙○○始持槍射擊，足認應係被告乙○○個人突發性之殺人舉動，與其他同往店家理
    論之人無涉，此部分被告甲○○與被告乙○○尚無殺人之犯意聯絡，足堪認定。
  (五)又查，被告甲○○雖辯稱【其不知被告乙○○攜槍前往】云云。然依証人即同案
    被告乙○○於偵訊時証述、原審及本院更一審時供証【甲○○打電話告訴我在「
    八八八餐廳」被打，叫我回家等他。他來我家，另帶二個朋友來，我們四人一起
    開車過去。一到場，甲○○就與對方七、八人打架，甲○○朋友有帶刀，我下車
    拿瓦斯槍射對方二槍，大家就散了】、【我堂哥（甲○○）說他被「八八八餐廳
    」的經理打，叫我帶槍過去．．．．】、【他叫我帶傢伙（槍）去】等語（見偵
    查卷第十四頁背面至第十五頁、原審卷第十三頁、本院更一審卷第八十六頁）。
    並參酌被告甲○○原與另二位不詳姓名者同往「「八八八餐廳」，及被告甲○○
    於偵查中供稱【我當時先回乙○○永康家，我叫他先回家，然後由我們四人返回
    「八八餐廳」】等語（見偵查卷第二十七頁）觀之，被告甲○○既夥同另二位不
    詳姓名成年人先與「八八八餐廳」人員發生爭執，雖事後再找被告乙○○，但若
    由被告乙○○【直接前往該餐廳會合理論】，在人數上並不因增加被告乙○○而
    有多少助益，然甲○○竟係找上被告乙○○會合後，再共乘一部車子前往「八八
    八餐廳」理論，顯見甲○○並非為湊人數而找上被告乙○○，而係因得知被告乙○○擁有槍、彈，為增強聲勢始邀集乙○○一同前往理論，足見被告甲○○與該
    二不詳姓名成年男子對於被告乙○○有槍械前往之事，已有知悉，且彼此間有
    犯意之聯絡，而由被告乙○○攜槍共同前開「八八八餐廳」，彼等間有行為之分
    擔，均可認定。
  (六)末查，最高法院本次發回要旨之一以：原判決以扣案之槍枝一把，經送內政部警
    政署刑事警察局鑑驗結果，其單位面積動能為每平方公分二九．０三焦耳，彈丸
    單位面積動能達每平方公分二十四焦耳者，足以穿入豬隻皮肉層，應認具有殺傷
    力，有鑑驗通知書及附件在卷足憑；但依該鑑驗通知書所載，關於槍枝是否具有
    殺傷力，鑑定單位不予認定，僅提供上述實驗數據，供司法機關偵審之參考，則
    原判決如何依憑該測試數據，而得知扣案之槍枝具有殺傷力，未詳敘其斟酌之理
    由等情發回更為審理。然扣案之槍枝經送內政部警政署刑事警察局鑑驗結果，其
    單位面積動能既為每平方公分二九．０三焦耳，而彈丸單位面積動能達每平方公
    分二十四焦耳者，足以穿入豬隻皮肉層，且扣案之槍枝既經被告乙○○持以射擊
    後，造成告訴人戊○○臉部受傷，顯見扣案之槍枝具有殺傷力，已如前述；況經
    本院再次函詢內政部警政署刑事警察局結果，亦認扣案之槍枝係屬【槍砲彈藥刀
    械管制條例之「其他可發射金屬或子彈具有殺傷力之各式槍砲】，又有該局九十
    一年一月十五日（九一）刑鑑字第五四八九號函附於本院更二審卷足憑，足認扣
    案之槍枝具有殺傷力甚明。再者，扣案之槍械經本院再函詢內政部警政署刑事警
    察局【究係屬何種槍械】，經該局函覆稱係屬【槍砲彈藥刀械管制條例之「其他
    可發射金屬或子彈具有殺傷力之各式槍砲】，已如上述，足認扣案之槍械並非屬
    【瓦斯長槍】，要可認定。
  (七)綜上所述，參互印證，足見被告乙○○、甲○○二人前開所辯，顯係為圖卸刑責
    之詞，均不足採信。本件事證已甚明確，被告二人犯行均堪以認定。
三、核被告乙○○所為係犯刑法第二百七十一條第二項、第一項之殺人未遂罪。被告
    乙○○、甲○○二人另犯槍砲彈藥刀械管制條例第十一條第四項之未經許可持有
    可發射金屬具有殺傷力之槍枝罪。被告乙○○所犯上開二罪間，犯意各別，行為
    互異，應予分論併罰。被告乙○○、甲○○與另二名不詳姓名成年男子間，對於
    上開未經許可持有可發射金屬具有殺傷力之槍枝罪，有犯意聯絡及行為分擔，應
    論以共同正犯。查被告乙○○於八十三年間，因施用毒品案件，經本院判處有期
    徒刑三年四月及五月，嗣定應執行刑三年八月，於八十五年一月十一日假釋出獄
    （指揮書執畢日期為八十七年五月十八日），有臺灣高等法院被告全國前案紀錄
    表一份在卷可按，其於上開徒刑執行完畢後，五年以內再犯本件有期徒刑以上之
    本罪，為累犯，依刑法第四十七條規定，加重其刑。被告乙○○已著手於上開殺
    人行為之實行而不遂，為未遂犯，依刑法第二十六條規定按既遂犯之刑度減輕之
    。
四、原審就被告乙○○、甲○○非法持有瓦斯長槍部分予論科，固非無見，惟查(一)原
    判決漏未論被告二人與另二名不詳姓名成年男子間，為共同正犯；另槍砲彈藥刀
    械管制條例已於九十年十一月十四日修正公布，並自同年月十六日生效，其中第
    十九條關於交付強制工作之規定業經刪除，依刑法第二條第一項前段規定，應適
    用裁判時之新法處斷，原審就被告乙○○部分宣告強制工作，均有未洽。(二)扣案
    之槍枝並非瓦斯長槍，原審認係瓦斯長槍，亦有未當。被告乙○○上訴意旨認原
    判決此部分量刑過重；被告甲○○上訴意旨否認其知情而共同持有瓦斯長槍，雖
    均不足採，但原判決關於被告二人非法持有槍枝部分既有可議，無可維持，應由
    本院將原判決關於甲○○及乙○○非法持有槍枝暨其定執刑部分均撤銷改判。爰
    審酌被告乙○○、甲○○二人素行均不佳，及其等犯罪之動機、目的、手段、所
    生危害、犯罪後態度等一切情狀，就非法持有槍枝部分各量處如主文第二項、第
    三項所示之刑，並皆諭知罰金易服勞役之折算標準。扣案之槍枝一把，為違禁物
    ，依刑法第三十八條第一項第一款規定沒收之。另槍砲彈藥刀械管制條例已於九
    十年十一月十四日修正公布，並自同年月十六日生效，其中第十九條關於交付強
    制工作之規定業經刪除，依刑法第二條第一項前段規定，應適用裁判時之新法處
    斷，已如上述，則被告乙○○、甲○○此部分均不予宣告強制工作，併此敘明。
五、原審就被告乙○○殺人未遂部分，依刑法第二百七十一條第二項、第一項、第二
    十六條前段、第三十八條第一項第一、二款，並審酌被告乙○○之素行，犯罪之
    動機、目的、手段、所生危害、犯罪後態度等一切情狀，量處被告乙○○有期徒
    刑五年六月，扣案之槍枝一把、鋼珠一顆及彎刀一把，分別係違禁物，及被告乙○○所有，供犯此部分殺人未遂犯行所用之物，均依法併予宣告沒收，認事用法
    及量刑均無不當。被告乙○○上訴意旨否認其有殺人之犯行而指摘原判決關於其
    殺人未遂部分之判決不當，為無理由，應予駁回；並與其上開被撤銷改判部分所
    處之刑定應執行刑如主文第五項所示。
六、被告乙○○經合法傳喚，無正當之理由不到庭者，得不待其陳述，逕行判決。
七、告訴人戊○○雖事後撤回對被告乙○○之告訴，但被告乙○○所犯殺人罪係公訴
    罪，尚非告訴乃論之罪，從而告訴人戊○○事後撤回告訴，尚非合法。
據上論結，應依刑事訴訟法第三百六十八條、第三百六十九條第一項前段、第三百六
十四條、第二百九十九條第一項前段、第三百七十一條，槍砲彈藥刀械管制條例第十
一條第四項，刑法第十一條前段、第二十八條、第五十一條第五款、第三十八條第一
項第一款，現行法規所定貨幣單位折算新台幣條例第二條，判決如主文。
本案經檢察官許仲瑩到庭執行職務。
中    華    民    國      九十四      年      三     月       十六      日
                                  臺灣高等法院臺南分院刑事第四庭
                                      審判長法官  鄭    文    肅
                                            法官  林    勝    木
                                            法官  陳    珍    如
右正本證明與原本無異。
如不服本判決應於收受本判決後十日內向本院提出上訴書狀，其未敘述上訴理由者並
得於提起上訴後十日內向本院補提理由書狀（均須按他造、當事人之人數附繕本 )「
切勿逕送上級法院」。
                                      法院書記官  周    美    莉
中    華    民    國      九十四      年      三     月       十七      日
附錄：本判決論罪科
刑法第二百七十一條第一、二項：
  殺人者，處死刑、無期徒刑或十年以上有期徒刑。
  前項之未遂犯罰之。
槍砲彈藥刀械管制條例第十一條第四項：
  未經許可，製造、販賣或運輸第四條第一款所稱其他可發射金屬或子彈具有殺傷力
  之各式槍砲者，處五年以上有期徒刑，併科新臺幣一千萬元以下罰金。
  未經許可，持有、寄藏或意圖販賣而陳列第一項所列槍砲者，處一年以上七年以下
  有期徒刑，併科新臺幣七百萬元以下罰金。
